【裁判字號】    99,簡上,841
【裁判日期】    991125
【裁判案由】    詐欺
【裁判全文】
臺灣桃園地方法院刑事判決             99年度簡上字第841號
上  訴  人  臺灣桃園地方法院檢察署檢察官
被      告  陳志成
            許麗卿
上列上訴人因被告等詐欺案件，不服本院99年度桃簡字第1771號
，中華民國99年8 月27日第一審刑事簡易判決（聲請簡易判決處
刑案號：臺灣桃園地方法院檢察署99年度偵字第6090號），提起
上訴，本院管轄之第二審地方法院合議庭判決如下：
    主  文
上訴駁回。
    事  實
一、陳志成前因贓物案件，經本院以96年度桃簡字第402 號判處
    有期徒刑3 月確定，嗣經減為有期徒刑1 月15日確定後，於
    民國97年3 月19日縮刑期滿執行完畢；復因公共危險案件，
    經本院以97年度桃交簡字第2032號判處有期徒刑5 月確定，
    於98年1 月11日縮刑期滿執行完畢（以上均構成累犯）。詎
    陳志成仍不知悛悔，陳志成、許麗卿均可預見提供銀行帳戶
    予姓名年籍不詳之人使用，可能遭不詳之犯罪集團用以從事
    財產犯罪行為，作為取得財物或財產上利益之管道，竟分別
    基於縱使該人將其帳戶供作詐欺取財犯罪所用，亦不違反其
    本意之幫助犯意，陳志成於98年12月14日前某日，在臺灣地
    區某不詳處所，將其所有臺灣中小企業銀行（下稱臺灣中小
    企銀）八德分行帳號00000000000 號帳戶存摺、金融卡及密
    碼，交予某真實姓名年籍不詳之成年人；許麗卿於98年12月
    14日前某日，在臺灣地區某不詳處所，將其所有聯邦商業銀
    行（下稱聯邦銀行）大園分行帳號000000000000號帳戶存摺
    、金融卡及密碼，交予某真實姓名年籍不詳之成年人；嗣該
    人所屬詐欺集團成年成員即共同意圖為自己不法之所有，基
    於詐欺取財之犯意聯絡，於98年12月14日下午6 時許，致電
    人在新竹市之吳建龍，向其佯稱：因其先前網路購物於交貨
    時，誤簽分期付款之單據，需至自動櫃員機依指示操作更正
    云云，致其信以為真，陷於錯誤，於同日晚間7 時11分許，
    至中國信託銀行自動櫃員機前匯款新台幣（下同）29,999元
    至陳志成之上揭臺灣中小企銀之帳戶內，並於同日晚間存入
    現金100,000 元至許麗卿之上揭之帳戶內，旋遭提領一空。
    詐騙集團成員又於98年12月14日晚上9 時許，致電予人在桃
    園縣之邱見德，向其佯稱：因先前網路購物作業誤選分期付
    款，將每月扣款，需至自動櫃員機依指示操作更正云云，致
    其信以為真，陷於錯誤，於同日9 時50分許，前往桃園縣中
    壢巿龍東路302 號渣打國際商業銀行龍岡分行自動櫃員機操
    作匯款22,121元至陳志成之上揭臺灣中小企銀之帳戶內，旋
    遭提領一空。嗣吳建龍、邱見德發覺受騙報警循線查獲。
二、案經被害人吳建龍訴由桃園縣警察局八德分局報請臺灣桃園
    地方法院檢察署檢察官偵查後聲請以簡易判決處刑。
    理  由
一、本件認定事實所引用卷內所有卷證資料（包含人證與文書證
    據、物證等證據）之證據能力，被告許麗卿、陳志成及檢察
    官於本院準備程序、審理時均不爭執（見本院簡上卷第29頁
    、41頁反面、44至46頁），且無證據證明係公務員違背法定
    程序所取得；又卷內各項文書證據，並無刑事訴訟法第159
    條之4 第1 款、第2 款顯有不可信而不得作為證據之情形，
    故本院均認有證據能力。
二、被告陳志成、許麗卿坦承前揭臺灣中小企銀八德分行、聯邦
    銀行大園分行帳戶存摺、金融卡及密碼，分別為其所有，嗣
    均遭詐騙集團利用，使被害人吳建龍、邱見德存入前揭款項
    並旋遭提領一空等情（見偵字卷第6 至8 、12至13、48至50
    、55至57頁），其中被告2 人有開設前揭帳戶乙節，有臺灣
    中小企業銀行八德分行98年12月30日98年八德字第114 號函
    檢附陳志成帳戶00000000000 號開戶資料及其往來交易明細
    表、聯邦商業銀行大園分行99年1 月28日（99）聯大園字第
    9900003 號函檢附許麗卿帳戶000000000000號開戶資料及其
    往來交易明細表存卷為憑（見偵卷第24至34頁）；被害人吳
    建龍、邱見德受騙提款存入被告前揭帳戶詳情，則據其指訴
    歷歷（見偵卷第15至17、20、21至22頁），並有兆豐國際商
    業銀行交易明細表、渣打銀行自動櫃員機交易明細表各1 紙
    （見偵卷第19、23頁），內政部警政署反詐騙案件紀錄表、
    新竹市警察局第二分局關東橋派出所受理詐騙帳戶通報警示
    簡便格式表、新竹市警察局第二分局關東橋派出所受理各類
    案件紀錄表、內政部警政署反詐騙諮詢專線紀錄表、桃園縣
    政府警察局中壢分局龍興派出所受理詐騙帳戶通報警示簡便
    格式表、桃園縣政府警察局中壢分局龍興派出所受理各類案
    件紀錄表、桃園縣政府警察局中壢分局龍興派出所受理刑事
    案件報案三聯單等附案可佐（見偵卷第35至44頁），首堪認
    定。
三、被告陳志成、許麗卿均矢口否認犯罪，被告陳志成辯稱：前
    揭帳戶係供薪資轉帳之帳戶，伊不可能交給他人使用，伊是
    因酒醉，放置褲子口袋內之存摺、提款卡才遭友人竊走，而
    提款密碼亦因寫在存摺上面一同失竊。因遭竊當天為禮拜六
    ，伊忘記報警，亦找不到行竊之友人云云（見本院簡上卷41
    頁反面）；被告許麗卿辯稱：前揭帳戶存摺、提款卡及密碼
    遺失，伊因記不住密碼始將之寫於紙條上塞在提款卡的封套
    裡一同遺失云云。（見本院簡上卷第28頁反面）。惟查：
  (一)被告陳志成部分：
  1.被告陳志成雖辯稱該失竊帳戶原係供薪資轉帳之用云云（見
    偵卷第7 、56頁），然觀諸卷附被告陳志成臺灣中小企業帳
    戶之交易明細表記載（見偵卷第25頁），該帳戶於被害人吳
    建龍、邱見德遭詐匯款前不久，甫於98年11月25日新申領帳
    戶存摺及金融卡，斯時帳戶內僅有2 元之餘款，同日存入1,
    000 元後，翌（26）日旋即領出同額1,000 元，在被害人匯
    款之前，均無任何薪資匯入之情，可見被告陳志成所辯供薪
    資轉帳使用云云，顯非事實，不足採信。
  2.被告陳志成雖辯稱帳戶遭竊云云，惟始終未能提出任何證據
    以供本院調查，所辯已難信實。且細核被告陳志成就其遭竊
    之情節，於警詢先稱：係在晚上喝酒後遭竊，日期係98年12
    月11日，遭竊地點是桃園巿東門公園和朋友喝酒云云（見偵
    卷第7 頁）；於偵訊卻改稱：是中午時間遭竊，日期是98年
    12月12日，遭竊地點是桃園縣桃園巿安東街附近的公園云云
    （見偵卷第56頁），關於遭竊之時間、地點，無一相符，益
    見不實。
  3.再觀諸被告陳志成於偵查中，經檢察事務官詢問關於該帳戶
    提款之密碼時，被告陳志成能直言密碼「00000000」而無遲
    疑之情，更詳細解釋該密碼即為伊地址，足認被告陳志成密
    碼並無書寫存摺上以免遺忘之必要。而按金融帳戶事關個人
    財產權益保障，一般人均會妥善加以保管，避免遺失，且存
    放時將存摺、提款卡、密碼分開放置，以避免遺失時遭人冒
    用，惟被告陳志成所辯情節，卻將存摺、提款卡連同密碼一
    起輕率攜出，且將密碼註記在存摺上，所為舉措已非合理。
    且被告陳志成當時帳戶內僅有餘額2 元，已無法經由提款卡
    提領該2 元，卻將提款卡併同密碼攜出，更非合理。況縱為
    查詢餘額所需，實僅需攜帶提款卡或存摺其一即足查詢餘額
    或領款，當無將提款卡及存摺一併攜出之必要，遑論又將密
    碼書寫於存摺上，又於發覺存摺、提款卡、密碼遭竊之當下
    ，未立即向郵局掛失或報警，任由他人得以隨時利用帳戶從
    事財產犯罪，均違事理，足見所辯並非事實，要無可採。
  (二)被告許麗卿部分：
  1.被告許麗卿雖辯稱帳戶遺失云云，惟始終未能提出任何證據
    以供本院調查，所辯已難信實。且就發覺遺失經過，於警詢
    先稱：是在98年12月22日到渣打銀行開戶時，才發覺我聯邦
    銀行大園分行帳戶不見云云（見偵卷第13頁），於偵訊中改
    稱：是在98年12月15日到郵局領錢還是寄錢時，郵局人員才
    告訴我已經被列為警示帳戶，我才知道云云（見偵卷第49頁
    ），先後迥異，可見不實。況按諸事理，金融帳戶資料為攸
    關個人財產權益之重要物品，一般人對於帳戶存摺及金融卡
    之保管都會提高注意且更為謹慎，因此發現遺失或遭竊當時
    ，理當儘速辦理掛失及報警處理，以防止遭有心人士利用，
    或產生意外之財產損失，然被告許麗卿竟於99年12月15日發
    現遭竊後，未報警處理，亦無立即採取任何必要之掛失手續
    ，所為洵悖常情。
  2.再觀諸被告許麗卿於偵查中，經檢察事務官詢問關於該帳戶
    提款之密碼時，被告許麗卿能直言密碼為「0815」而無遲疑
    之情，甚至詳細解釋該密碼即為伊農曆生日，足認被告許麗
    卿對密碼並無書寫密碼紙條上以免遺忘之必要。而按金融帳
    戶事關個人財產權益保障，一般人均會妥善加以保管，避免
    遺失，且存放時將存摺、提款卡、密碼分開放置，以避免遺
    失時遭人冒用，惟被告許麗卿所辯情節，卻將存摺、提款卡
    連同密碼紙條放置一起，所為舉措亦非合理，足見所辯並非
    事實，要無可採。
  (三)衡之帳戶、提款卡若係申報失竊或遺失之物，則該帳戶即可
    能隨時被凍結，詐騙所得款項即無法領出，詐騙集團豈會輕
    易使用竊取或拾獲所得之帳戶為詐財轉帳之用？足認詐騙集
    團成員於向被害人詐騙時，顯有把握該帳戶不會遭被告陳志
    成、許麗卿掛失止付，此等確信，應係來自於被告陳志成、
    許麗卿之自願提供帳戶資料，雙方所達成之協議、共識。凡
    此事證，均足認被告陳志成、許麗卿所辯帳戶存摺、提款卡
    、密碼等係遭竊、遺失云云，顯不可採，被告陳志成、許麗
    卿應係自行將其持有之上開帳戶存摺、提款卡及密碼交予他
    人使用，至為灼然。
  (四)按認定犯罪事實所憑之證據，並不以直接證據為限，即綜合
    各種間接證據，本於推理作用，為其認定犯罪事實之基礎，
    仍非法所不許，最高法院迭著有27年滬上字第64號、29年上
    字第3362號、32年上字第67號等判例可資參酌；次按任何人
    均可辦理金融帳戶存摺、金融卡使用，如無正當理由，實無
    借用他人存摺、金融卡使用之理，而金融存摺、金融卡及密
    碼亦事關個人財產權益之保障，其專有性甚高，除非本人或
    與本人親密關係者，難認有何理由可自由流通使用該存摺、
    金融卡及密碼，一般人均有妥為保管及防止他人任意使用之
    認識，縱特殊情況偶需交付他人使用，亦必深入瞭解用途及
    合理性，始予提供，且該等專有物品如落入不明人士手中，
    而未加以闡明正常用途，極易被利用為與財產有關之犯罪工
    具，而有犯罪意圖者，非有正當理由，竟徵求他人提供帳戶
    ，客觀上可預見其目的，係供為某筆資金之存入，後再行領
    出之用，且該筆資金之存入及提領過程係有意隱瞞其流程及
    行為人身分曝光之用意，一般人本於一般認知能力均易於瞭
    解，報章媒體復一再披露詐騙集團為規避查緝，故使用他人
    帳戶以遂行詐欺之不法犯罪態樣，被告陳志成、許麗卿均為
    智慮健全、有社會經驗之成年人，對此自難諉為不知，被告
    陳志成、許麗卿任意交付帳戶存摺等物予他人，該人既有使
    用帳戶存摺之需，竟不思自行申辦，反大費周章收集他人帳
    戶使用，顯與一般交易常情相悖，則其用途實屬可疑，被告
    陳志成、許麗卿應可預見其將金融帳戶存摺、提款卡、密碼
    等物提供他人使用，將幫助他人實施財產犯罪，竟仍將其上
    開銀行帳戶存摺、金融卡及密碼交付該來路不明之人，是縱
    無證據證明被告陳志成、許麗卿明知該人之犯罪態樣係以該
    帳戶供詐欺取財之用，惟其顯具縱有人以其金融帳戶實施詐
    欺取財犯罪亦不違背其本意之幫助意思至明。
  (五)綜上所述，被告陳志成、許麗卿所辯各節，無非畏罪飾卸之
    詞，不足採信，其等犯罪事證明確，洵堪認定，均應依法論
    科。
四、按對於犯罪與正犯有共同之認識，而以幫助之意思，對於正
    犯資以助力，而未參與實行犯罪之行為者，即屬刑法上之幫
    助犯。本件被告陳志成、許麗卿基於幫助之犯意，提供前述
    帳戶存摺、金融卡及密碼予他人使用，而取得帳戶存摺、金
    融卡、密碼之成年人或其轉受者與他人共同利用被告陳志成
    、許麗卿之幫助，使被害人因受施詐術陷於錯誤，而提款存
    入被告陳志成、許麗卿所提供之帳戶，雖無證據足以證明被
    告陳志成、許麗卿有參與詐欺取財罪構成要件之行為，但被
    告陳志成、許麗卿均以幫助之犯意參與犯罪構成要件以外之
    行為，仍均應認其係詐欺取財罪之幫助犯。
五、查本案分別向被告陳志成、許麗卿取得帳戶存摺、金融卡及
    密碼之不詳姓名年籍成年人為犯罪集團成員，而該集團成員
    所為，係犯刑法第339 條第1 項之詐欺取財罪。該犯罪集團
    成年成員間，有犯意聯絡及行為分擔，為共同正犯。被告陳
    志成、許麗卿各基於幫助之意思，提供所有前揭帳戶存摺、
    金融卡及密碼，分別對於正犯即收受者犯詐欺罪資以助力，
    乃基於幫助詐欺之犯意而參與構成要件以外行為，核被告陳
    志成、許麗卿所為，均係犯刑法第30條第1 項前段、第339
    條第1 項之幫助詐欺取財罪。被告陳志成以一行為交付金融
    帳戶之行為，幫助詐欺集團成員分別詐騙2 名被害人，係一
    行為觸犯數罪名，為想像競合犯，應依刑法第55條前段之規
    定，從一重處斷。又被告陳志成、許麗卿本件所犯既屬幫助
    犯，爰均依刑法第30條第2 項規定，按正犯之刑予以減輕。
    又被告陳志成有如事實欄一所示之有期徒刑科刑、執行紀錄
    ，有臺灣高等法院被告前案紀錄表附卷可按，其於受有期徒
    刑執行完畢後，5 年以內故意再犯本件有期徒刑以上之罪，
    為累犯，應依刑法第47條第1 項規定加重其刑，並依刑法第
    71條第1項規定先加後減之。
六、原審以被告陳志成、許麗卿犯罪事證明確，援引刑事訴訟法
    第449 條第1 項、第3 項、第454 條第2 項，刑法第30條第
    1 項前段、第2 項、第339 條第1 項、第47條第1 項、第55
    條前段、第41條第1 項前段，刑法施行法第1 條之1 第1 項
    、第2 項前段等規定，並審酌被告陳志成、許麗卿明知詐騙
    行為猖獗，卻仍提供金融帳戶予不法份子使用，助長他人犯
    罪，使不法份子易於逃避犯罪查緝，嚴重破壞社會治安及造
    成被害人尋求救濟之困難，犯後猶未見悔意，暨本案被害人
    遭詐騙之金額等一切情狀，分別量處被告陳志成有期徒刑3
    、被告許麗卿有期徒刑2 月，且斟酌本案犯罪情節及被告陳
    志成、許麗卿資力等節後，均諭知如易科罰金，以新臺幣1,
    000 元折算1 日。並說明被告陳志成、許麗卿提供詐騙集團
    成員使用之存摺、提款卡等物，雖分別係被告2 人供犯罪所
    用之物，但已非被告陳志成、許麗卿所有，且未扣案，迄未
    取回，無證據證明現仍存在，爰均不予沒收。核其認事用法
    ，洵無不當，量刑亦稱妥適。檢察官上訴略謂：被告2 人尚
    未與被害人和解云云，惟並未指摘原判決有何不當，其上訴
    為無理由，應予駁回。
據上論斷，應依刑事訴訟法第455 條之1 第1 項、第3 項、第36
8 條，判決如主文。
本案經檢察官蔡鴻仁到庭執行職務。
中    華    民    國    99    年    11    月    25    日
                  刑事第九庭  審判長法  官  吳為平

                                    法  官  陳正昇
                                    法  官  蘇琬能
以上正本證明與原本無異。
不得上訴。
                                    書記官  黃惠鈴
中    華    民    國    99    年    11    月    25    日

司法院資訊處製作；財團法人民間司法改革基金會備份。
